【裁判字號】    99,交訴,1
【裁判日期】    990203
【裁判案由】    過失致死等
【裁判全文】
臺灣彰化地方法院刑事判決               99年度交訴字第1號
公  訴  人  臺灣彰化地方法院檢察署檢察官
被      告  丙○○
上列被告因過失致死等案件，經檢察官提起公訴（98年度偵字第
9083號）及移送併案辦理（99年度偵字第451 號），本院依簡式
審判程序審理，判決如下：
    主  文
丙○○駕駛動力交通工具肇事，致人死亡而逃逸，處有期徒刑玖
月；又因過失致人於死，處有期徒刑伍月。應執行有期徒刑壹年
。緩刑參年，並向彰化縣政府提供捌拾小時之交通義務勞務，於
緩刑期間付保護管束。
    犯罪事實
一、丙○○於民國98年9 月25日凌晨3 時48分許，駕駛車牌號碼
    AC-6188 號自用小客車，沿彰化縣福興鄉○○村○○路由南
    往北方向行駛，行經前開路段與福工路路口時，本應注意車
    輛行駛時，應依速限（該路段速限為每小時60公里）行駛，
    不可超速，又行經閃光黃燈號誌路口應減速慢行，小心通過
    ，另駕駛人應注意車前狀況，隨時採取必要之安全措施，而
    依當時情況天候晴、夜間有照明、柏油路面乾燥無缺陷、無
    障礙物、視距良好，並無不能注意之情事，詎其竟疏未注意
    及此，貿然以每小時時速約80公里之高速行駛，適有林光毅
    酒後（眼球液含酒精濃度為280mg/dl，換算呼氣酒精濃度為
    1.4mg/l ）騎乘腳踏車未依標線指示，逆向斜行穿越彰化縣
    福興鄉○○村○○路○道由西往東直行，於該路口遭丙○○
    駕駛之上開自小客車因煞避不及而撞擊，彈飛至丙○○駕駛
    之自小客車前擋風玻璃上後墜地，致受有頸椎橫斷致脊髓性
    休克，經送財團法人彰化基督教醫院鹿基分院救治，仍於同
    日上午5 時12分許到院前即死亡。詎丙○○於事故發生後，
    明知撞擊甚為強烈，且擋風玻璃已破裂，遭碰撞之腳踏車騎
    士非死即傷，竟未下車查看及施予必要之救助，且為逃避肇
    事責任，竟基於駕駛動力交通工具肇事致人死亡而逃逸之犯
    意，未對林光毅採取必要之救護，並報警停留於現場等候處
    理，反而即行駕車離去現場。嗣經警據報後，調閱路口監視
    器畫面後，始循線查獲上情。
二、案經林光毅之子女乙○○、甲○○告訴暨臺灣彰化地方法院
    檢察署檢察官據報相驗後自動檢舉偵查起訴
    理  由
一、本件被告所犯係死刑、無期徒刑、最輕本刑為3 年以上有期
    徒刑以外之罪，其於準備程序就前揭被訴事實為有罪之陳述
    ，經受命法官告知簡式審判程序之旨，並聽取其與公訴人之
    意見後，本院認無不得或不宜改依簡式審判程序進行之處，
    爰依刑事訴訟法第273 條之1 第1 項、第284 條之1 ，裁定
    本案由受命法官獨任進行簡式審判程序，合先敘明。
二、上揭犯罪事實，業據被告丙○○於本院審理時坦承不諱（見
    本院99年1 月20日準備程序筆錄及審判筆錄），復有彰化縣
    警察局道路交通事故調查報告表(一)(二)、道路交通事故現場圖
    、財團法人彰化基督教醫院鹿基分院診斷證明書各1 紙、現
    場及車損照片附卷可資佐證，且查：
    （一）而被害人林光毅確因本件車禍受傷以致死亡一節，亦
          經臺灣彰化地方法院檢察署檢察官督同檢驗員相驗屬
          實，製有勘驗筆錄、相驗屍體證明書、驗斷書及相驗
          照片各1 份存卷可憑。按汽車駕駛人行車速度，應依
          速限標誌或標線之規定，並應注意車前狀況，隨時採
          取必要之安全措施，道路交通安全規則汽車行駛時，
          駕駛人應注意車前狀況，並隨時採取必要之安全措施
          ，且汽車行駛至交岔路口應遵守燈光號誌之指示，而
          閃光黃燈表示「警告」，車輛應減速接近，注意安全
          ，小心通過，道路交通安全規則第93條第1 項、第94
          條第3 項、第102 條第1 項第1 款、道路交通標誌標
          線號誌設置規則第211 條第1 項第1 款分別定有明文
          ，被告既考領有駕駛執照，其駕車自應注意上述道路
          交通安全規定。再參諸上開交通事故現場圖及現場照
          片所示之跡證，被告駕駛之上開自小客車在事故現場
          地面留有長度約8.2 公尺之煞車痕，被害人林光毅遭
          撞擊彈飛至被告前擋風玻璃上後墜地等情，足見被告
          駕車車速甚快，且本件肇事時天候晴、夜間有照明、
          柏油路面乾燥無缺陷、無障礙物、視距良好，有前揭
          道路交通事故調查報告表1 份附卷可稽，是肇事當時
          ，依被告之智識、能力，應無不能注意之情事，被告
          竟疏於注意行經閃光黃燈之交岔路口，應減速慢行並
          注意左右來車，即貿然超速行駛，又因被害人林光毅
          酒後（眼球液含酒精濃度為280mg/dl，換算呼氣酒精
          濃度為1.4mg/l ）騎乘腳踏車未依標線指示，逆向斜
          行穿越彰化縣福興鄉○○村○○路車道由西往東直行
          ，終致避煞不及釀成車禍，被告就本件車禍事故之發
          生確有過失，至為灼然，臺灣省彰化縣區車輛行車事
          故鑑定委員會亦同此意見（見偵查卷第28至30頁）。
          雖本件車禍事故肇事原因，亦係因被害人林光毅上揭
          過失所致，且被害人應為肇事之主要原因，已如前述
          ，然尚不能因此免除被告之過失責任，併此敘明。再
          被害人林光毅係因本件車禍而死亡，被告之過失駕車
          肇事行為與被害人之死亡結果間自有相當之因果關係
          。
    （二）次按刑法第185 條之4 肇事逃逸罪，以駕駛動力交通
          工具肇事，有致人死傷而逃逸之事實，為其犯罪構成
          要件，不以行為人明知被害人有死傷情形為必要（最
          高法院91年度臺上字第137 號刑事判決意旨參照）。
          再者，該肇事逃逸罪以處罰肇事後逃逸之駕駛人為目
          的，俾促使駕駛人於肇事後能對被害人即時救護，以
          減少死傷，是該罪之成立只以行為人有駕駛動力交通
          工具肇事，致人死傷而逃逸之事實為已足，至行為人
          之肇事有否過失，則非所問（最高法院92年度臺上字
          第4468號刑事判決意旨參照）。準此，汽車駕駛人駕
          駛汽車肇事，不論其責任之歸屬為何，即有義務留在
          肇事現場，採取救護或其他必要措施，並向警察機關
          報告，以維護他人之生命與其他用路人之交通安全。
          本件被告既明知被害人於遭撞擊後彈飛至其駕駛之自
          小客車前擋風玻璃上後墜地，理應對被害人當場受有
          傷害甚至死亡之情況已有認識，況自路口監視錄影設
          備翻拍照片所示，被告確曾在肇事路口之下一路口即
          彰化縣福興鄉○○村○○路及番花路口暫停，是其於
          偵查中辯稱不知有撞倒人云云，實屬卸責之詞，不足
          採信，詎其於交通事故發生後竟未採取救護或其他必
          要措施，並向警察機關報告，即速行駕車離去，嗣始
          經警查獲，其確有肇事後逃逸之犯意，應堪認定。
    （三）綜上所述，足認被告自白核與事實相符，堪可採為論
          罪科刑之依據。本案事證明確，應予法論科。
四、核被告丙○○所為，係犯刑法第185 條之4 肇事致人傷害逃
    逸罪及同法第276 條第1 項之過失致死罪。被告所犯過失致
    死罪及肇事致人傷害逃逸罪2 罪間，其行為不同，罪名各異
    ，應予分論併罰。又臺灣彰化地方法院檢察署99年度偵字第
    451 號移送併辦案件與本案已起訴之部分係事實上同一案件
    ，本院自應併予審究。爰審酌被告因未能遵守交通規則，致
    生本件嚴重之車禍事故，剝奪被害人之生命，造成被害人家
    屬難以磨滅之傷痛，且於肇致車禍並使被害人受傷甚至死亡
    後，猶駕車逃逸，置被害人安危於不顧，所生危害程度匪淺
    ，惟斟酌其過失之程度，被害人對本件事故之發生為肇事主
    因，及考量其肇事後已與被害人家屬達成民事和解，有本院
    調解程序筆錄附卷可佐，暨衡量其智識程度、於本院審理時
    坦承犯行之態度等一切情狀，分別量處如主文所示之刑，並
    定其應執行刑。末查被告前未曾因故意犯罪受有期徒刑以上
    刑之宣告，素行尚非不良，此有臺灣高等法院被告全國前案
    紀錄表、臺灣彰化地方法院檢察署刑案資料查註紀錄表各1
    份在卷可查，且業已與被害人家屬達成民事和解，已如前述
    ，經此科刑教訓後，當能知所警惕，而無再犯之虞，本院認
    所宣告之刑，以暫不執行為適當，併宣告緩刑3 年，以啟自
    新，又為使被告達成記取教訓之目的，並加強約束被告之行
    為，爰併依刑法第74條第2 項第5 款，諭知於緩刑期間提供
    80小時交通義務勞務之責，並依刑法第93條第1 項第2 款命
    於緩刑期間付保護管束，以促其知所警惕，以免再犯。
據上論斷，依刑事訴訟法第273 條之1 第1 項、第299 條第1 項
前段，刑法第185 條之4 、第276 條第1 項、第51條第5 款、第
74條第1 項第1 款、第2 項第5 款、第93條第1 項第2 款，刑法
施行法第1 條之1 第1項 、第2 項前段，判決如主文。
本案經檢察官趙冠瑋到庭執行職務。
中    華    民    國    99    年    2     月    3     日
                  交通法庭            法  官  胡宜如
以上正本證明與原本無異。
如不服本判決應於收受判決後10日內向本院提出上訴書狀，並應
敘述具體理由。其未敘述上訴理由者，應於上訴期間屆滿後20日
內向本院補提理由書（均須按他造當事人之人數附繕本）「切勿
逕送上級法院」。
告訴人或被害人對於判決如有不服具備理由請求檢察官上訴者，
其上訴期間之計算係以檢察官收受判決正本之日期為準。
中    華    民    國    99    年    2     月    3     日
                                      書記官  林淑文
附錄本案論罪科刑法條：
中華民國刑法第185條之4
駕駛動力交通工具肇事，致人死傷而逃逸者，處6 月以上5 年以
下有期徒刑。
中華民國刑法第276條
因過失致人於死者，處2 年以下有期徒刑、拘役或2 千元以下罰
金。
從事業務之人，因業務上之過失犯前項之罪者，處5 年以下有期
徒刑或拘役，得併科3 千元以下罰金。

司法院資訊處製作；財團法人民間司法改革基金會備份。
